【裁判字號】    91,交上訴,1276
【裁判日期】    920121
【裁判案由】    過失致死等
【裁判全文】
臺灣高等法院臺南分院刑事判決           九十一年度交上訴字第一二七六號   Ｃ
      上  訴  人  臺灣臺南地方法院檢察署檢察官
      被      告  蔡  文  獻
右上訴人因被告過失致死等案件，不服臺灣臺南地方法院九十一年度交再字第一號中
華民國九十一年九月十二日第一審判決（起訴案號：臺灣臺南地方法院檢察署九十年
度偵字第一四一五二號），提起上訴，本院判決如左：
      主      文
上訴駁回。
      事      實
一、蔡文獻於民國 (下同)九十年十月三十一日晚間二十三時三十分許，駕駛車號Ｐ
    ５─４６１１號自小客車，沿台南市○○路由東往西方向行駛，途經安平路與華
    平路之設有閃光號誌交岔路口時，本應注意汽車行駛時，駕駛人應注意車前狀況
    ，並隨時採取必要之安全措施及行車速度，依標誌或標線之規定，且汽車行駛至
    交岔路口，其行進、轉彎，應遵守燈光號誌之指示，而閃光黃燈表示警告，車輛
    應減速接近，注意安全，小心通過，且汽車行經交岔路口時，不得超車，而依當
    時情形，客觀上又無不能注意之情事，竟疏於注意該處其行向號誌為閃光黃燈，
    且係限速四十公里之交岔路口，可能會有車輛由岔路橫向駛出之車前狀況，而未
    減速接近，反以時速八十至九十公里之高速超速急馳，且超越前車欲直行穿越岔
    路口，適吳德輝騎乘腳踏車沿華平路由南向北行抵而至，吳德輝本亦應注意慢車
    行駛，且應遵守道路交通號誌之指示及閃光紅燈表示停車再開，車輛應減速接近
    ，先停止於交岔路口前，讓幹道車優先通行後認為安全時，方得續行，及慢車行
    駛至交岔路口，轉彎車輛應讓直行之汽車優先通行，而其行向號誌為閃光紅燈，
    為支線道，應暫停讓幹道車先行，而依當時情形，客觀上亦無不能注意之情事，
    其能注意竟亦疏於注意，未暫停讓安平路之幹線道車先行即貿然作左轉彎欲進入
    安平路，致蔡文獻超越同一車道之前車後見狀煞避不及，其所駕之自小客車左前
    車頭遂碰撞及吳德輝之腳踏車前輪，吳德輝因此撞擊被拋彈至自小客車前擋風玻
    璃後墜落地面，受有頭部撞傷及顱內出血。詎蔡文獻肇事後，因心生害怕竟未停
    車察看，反而加速駕車逃離現場，適有路人見狀記下其所駕自小客車車號報警，
    而吳德輝經送醫急救後，於翌日（即十一月一日）凌晨零時三十分許不治死亡。
    旋經警方查知蔡文獻為肇事者並通知其到案後，蔡文獻始於同年十一月一日凌晨
    三時二十六分許至台南市警察局交通隊車禍處理小組投案。
二、案經臺灣臺南地方法院檢察署檢察官據報相驗後自動檢舉偵查起訴。
      理      由
一、被告蔡文獻對於右揭時地駕車肇事致被害人吳德輝不治死亡，及其肇事後未停車
    察看逕自駕車離去等情，均坦承不諱，並有道路交通事故調查報告表、台南市警
    察局舉發違反道路交通管理事件通知單影本、車籍作業系統─查詢認可資料各一
    紙、道路交通事故現場蒐證照片二十九幀附相驗卷足資佐證。而被害人吳德輝係
    因本件車禍致頭部撞傷顱內出血引起死亡，亦經臺灣台南地方法院檢察署檢察官
    督同檢驗員相驗明確，並製有勘驗筆錄、驗斷書及相驗屍體證明書等附相驗卷可
    憑。足見被害人吳德輝所騎腳踏車前輪，確實遭被告所駕之自小客車左前車頭碰
    撞及，吳德輝因此撞擊被拋彈至自小客車前擋風玻璃後墜落地面，受有頭部撞傷
    及顱內出血送醫不治而死亡無訛，且被告肇事後加速駕車逃離現場，其有逃逸之
    故意，至為灼然。
二、按汽車行駛時，駕駛人應注意車前狀況，隨時採取必要之安全措施；行車速度，
    依標誌或標線之規定；汽車行駛至交岔路口，其行進、轉彎，應遵守燈光號誌之
    指示；汽車行經交岔路口時，不得超車；慢車行駛，應遵守道路交通號誌之指示
    ；慢車行駛至交岔路口，轉彎車輛應讓直行之汽車優先通行，道路交通安全規則
    第九十四條第三項、第九十三條第一項、第一百零二條第一項第一款、第一百零
    一條第一款、第一百二十四條第一項、第一百二十五條第七款分別定有明文。次
    按交岔路口未達設置行車管制號誌之標準，得於幹道設置閃光黃燈，於支道設置
    閃光紅燈；閃光黃燈表示警告，車輛應減速接近，注意安全，小心通過；閃光紅
    燈表示停車再開，車輛應減速接近，先停止於交岔路口前，讓幹道車優先通行後
    認為安全時，方得續行，道路交通標誌標線號誌設置規則第二百二十九條第四項
    第二款、第二百十一條第一項第一款、第二款亦分別規定甚明。查被告考領有駕
    照，為有駕駛經驗之人，對於上開交通安全規則自知之甚稔，而被害人吳德輝既
    騎乘腳踏車行駛道路，為維護交通秩序及確保交通安全，則其對於上開交通安全
    規則亦應知悉，俱為其等應注意之事項，而本件肇事地點係位於台南市○○路與
    華平路之設有閃光號誌交岔路口，其中安平路之行向號誌為閃光黃燈，為幹線道
    ，華平路之行向號誌為閃光紅燈，為支線道，另肇事當時係天氣晴朗、夜間有照
    明、柏油路面、標線清晰、有快慢車道劃分、閃光號誌交岔路口、路面乾燥、無
    缺陷、無障礙物、視距良好、限速四十公里，有前開道路交通事故調查報告表載
    明可考，據此判斷，足見依當時狀況被告及被害人客觀上並無不能注意之情狀，
    參以被告坦認其斯時車速時速大約八、九十公里（見原審交再字第一號卷第三十
    一頁），是被告本應注意並能注意其行向號誌為閃光黃燈之警告及該處為限速四
    十公里之交岔路口，可能會有車輛由岔路橫向駛出之車前狀況，竟疏未注意減速
    接近反以時速八十至九十公里之高速超速急馳，且違規超越前車欲直行穿越岔路
    口，而被害人吳德輝亦應注意並能注意其行向號誌為閃光紅燈，為支線道，應暫
    停讓幹道車先行，且其為轉彎車應讓被告之直行車先行，竟疏未注意暫停即貿然
    作左轉彎欲進入安平路，致被告蔡文獻違規超越同一車道之前車後見狀煞避不及
    而與之發生碰撞，被害人吳德輝並因之不治死亡，堪認被告及被害人均有違前開
    規定之注意義務，均顯有過失。又被害人吳德輝雖與有過失，然本件車禍既係與
    被告之過失併合發生，自仍不能因此即解免被告之過失罪責。又被告之過失行為
    ，與被害人之死亡結果間，客觀上衡之，顯具有相當因果關係，亦堪認定。
三、再者，被告係肇事逃逸後，經警查知其為肇事者而通知到案，並非自首等情，亦
    經證人即查獲被告之員警田俊雄到庭證稱：「（問：當時是怎麼知道是被告肇事
    ？）我們有路人記下肇事逃逸的車牌號碼，我們依照車牌號碼查到是蔡文獻，起
    先地址有誤，我們再透過管區員警查證住址後再過去。我們敲門，是他的父親來
    應門，我們有請他父親通知他兒子要與車子到交通隊到案，我們有告訴他父親說
    你兒子肇事逃逸，被告是經過我們通知他父親，他才到案」等語綦詳（見本院九
    十一年交上訴字第三六五號刑事卷宗第二十五頁），是被告在肇事後既已被有偵
    查權之公務員發覺其為犯嫌後始至警局投案製作筆錄，則其縱有投案陳述自己犯
    罪之事實，亦祇可謂為自白，不能認為自首，附此敘明。
四、綜上所陳，相互參究，故被告之事證明確，其犯行洵堪認定。
五、核被告蔡文獻所為，係犯刑法第二百七十六條第一項之過失致人於死罪及同法第
    一百八十五條之四之駕車肇事逃逸罪。其所犯上開二罪間，犯意各別，行為互殊
    ，應予分論併罰。
六、原審認被告之罪證明確，因予適用刑法第二百七十六條第一項、第一百八十五條
    之四、第五十一條第五款，罰金罰鍰提高標準條例第一條前段等規定，並審酌被
    告之犯罪之動機、目的、品行、應負過失責任之程度、造成被害人吳德輝死亡之
    結果，及其駕駛車輛發生嚴重撞擊車禍竟未下車查看，亦未及時將被害人送醫而
    加重傷亡情形，惡性非輕，且其肇事後仍未與被害人家屬達成和解，難見悔意等
    一切情狀，分別就被告所犯過失致人於死部分，量處有期徒刑十月；另犯駕駛動
    力交通工具肇事，致人死而逃逸部分，量處有期徒刑一年四月，並定其應執行刑
    為有期徒刑二年。本院經核原判決認事用法及量刑，俱無不當。檢察官上訴指摘
    原判決量刑過輕而有不當之處，為無理由，應予駁回。
據上論斷，應依刑事訴訟法第三百六十八條，判決如主文。
本案經檢察官劉得鉦到庭執行職務。
中    華    民    國      九十二      年      一      月      二十一    日
                                  臺灣高等法院臺南分院刑事第五庭
                                      審判長法官  鄭    文    肅
                                            法官  黃    三    哲
                                            法官  王    浦    傑
右正本證明與原本無異。
如不服本判決，應於判決送達後十日內向本院提出上訴狀，其未敘述理由者並應於提
出上訴狀後十日內向本院補提理由書（應附繕本)。
                                      法院書記官  蔡    振  豐
中    華    民    國      九十二      年      一      月      二十二    日
附錄法條：
刑法第二百七十六條第一項：因過失致人於死者，處二年以下有期徒刑、拘役或二千
                          元以下罰金。
刑法第一百八十五條之四：駕駛動力交通工具肇事，致人死傷而逃逸者，處六月以上
                        五年以下有期徒刑。


司法院資訊處製作；財團法人民間司法改革基金會備份。
